最高法院刑事判決　　　　　　　　　 111年度台上字第4047號
上　訴　人　楊啓祥


上列上訴人因違反槍砲彈藥刀械管制條例案件，不服臺灣高等法
院中華民國111 年5 月26日第二審判決（111 年度上訴字第22號
，起訴案號：臺灣臺北地方檢察署110 年度偵字第8698號），提
起上訴，本院判決如下：
    主  文
上訴駁回。
    理  由
一、按刑事訴訟法第377 條規定，上訴於第三審法院，非以判決
    違背法令為理由，不得為之。是提起第三審上訴，應以原判
    決違背法令為理由，係屬法定要件。如果上訴理由書狀並未
    依據卷內訴訟資料，具體指摘原判決不適用何種法則或如何
    適用不當，或所指摘原判決違法情事，顯與法律規定得為第
    三審上訴理由之違法情形，不相適合時，均應認其上訴為違
    背法律上之程式，予以駁回。
二、本件原審審理結果，認定上訴人楊啓祥有原判決事實欄所載
    之犯行明確，因而維持第一審依想像競合犯之例，從一重論
    處其犯非法寄藏非制式手槍罪刑（另想像競合犯非法寄藏子
    彈罪）及諭知沒收之判決，駁回其在第二審之上訴，已載敘
    認定犯罪事實所憑之證據及其認定之理由，有卷存資料可資
    覆按。從形式上觀察，原判決並無任何違背法令之情形。
三、本件上訴意旨略以： 
  ㈠上訴人自槍砲彈藥刀械管制條例第7 條修正加重前，即開始
    寄藏系爭槍、彈，之後法律既然有變更且非有利於上訴人，
    自應依刑法第2 條第1 項之規定適用行為時之舊法，原判決
    說明本件不生新舊法比較適用之問題，逕適用不利於上訴人
    之修正後法律，顯然違反刑法第2 條第1 項之規定，而有判
    決違背法律之違誤。
  ㈡上訴人雖受託寄藏本案槍、彈，但無任何犯罪意圖，也從未
    使用，再衡以本案槍、彈數量極少且非制式，所涉犯刑度卻
    與制式槍、彈相同，當有情輕法重可堪憫恕之情狀，爰請依
    刑法第59條規定酌減其刑；又上訴人非系爭槍、彈所有人，
    僅單純受託保管，無持有之意思，也無使用之意圖，所犯輕
    微，也坦承犯行，亦請從輕量刑云云。
四、惟查：
  ㈠寄藏手槍、子彈罪為繼續犯，於行為人終止寄藏之前，犯罪
    行為仍在繼續實行之中，其間法律縱有變更，但其行為既繼
    續實行至新法施行以後，自無行為後法律變更之可言。
    原判決依調查所得，已說明：槍砲彈藥刀械管制條例第4 條
    第1 項第1 款關於「槍砲」之定義，已有變更（即所謂「槍
    枝」包括制式或非制式），同條例第7 條及第8 條之罪，亦
    隨同修正，並於民國109 年6 月10日經總統公布，同年月12
    日施行。上訴人固於105 、106 年間某日，受託取得扣案之
    非制式手槍及非制式子彈，而在上揭槍砲彈藥刀械管制條例
    修正施行前代為寄藏，惟其受寄持有之行為，非屬狀態之繼
    續，屬行為繼續，並持續至法律修正施行後之109 年12月16
    日下午1 時3 分許始為警查獲時，自不生新舊法比較之問題
    ，應逕適用修正後槍砲彈藥刀械管制條例第7 條第4 項之規
    定論處等旨綦詳。依原判決所確認之事實，其法則之適用並
    無違誤。此部分上訴意旨係置原判決之明白論敘於不顧，仍
    持已為原判決指駁之陳詞，漫事爭辯，對於事實審法院取捨
    證據與判斷證據證明力等職權行使，徒以自己之說詞，泛指
    其違法，難認已符首揭法定之第三審上訴要件。
  ㈡關於刑之量定，及刑法第59條關於犯情可憫、減輕其刑的規
    定，都屬事實審法院得依職權自由裁量的事項，法院除就具
    體個案犯罪，斟酌其犯罪情狀，有無可堪憫恕之情外，並以
    行為人的責任為基礎，審酌刑法第57條所列各項罪責因素後
    予以整體評價，而為科刑輕重標準的衡量，使罰當其罪，以
    實現刑罰權應報正義，並兼顧犯罪一般預防與特別預防的目
    的，倘其未有逾越法律所規定範圍，或濫用其權限情形，即
    不得任意指摘為違法，據為適法上訴第三審的理由。
    原判決既於其理由欄參─六內，詳敘本件無刑法第59條減刑
    規定適用的理由，並指出：槍枝、子彈等物性質上屬高度危
    險之物品，上訴人無故寄藏長達3 年以上，對社會之秩序及
    安寧，勢將會產生極大之不安，況邇來社會上槍枝、子彈氾
    濫，對社會治安已造成嚴重之不良影響，在客觀上不足以引
    起一般之同情，無「情輕法重」、「可堪憫恕」的情形。復
    於理由欄伍─一內，說明第一審既審酌上訴人具體之主、客
    觀、前案紀錄，上訴人未經許可任意寄藏具有殺傷力之非制
    式手槍1 枝、非制式子彈35顆（其中30顆具有殺傷力），對
    社會治安足以造成重大影響，惡性非輕，及其犯後坦承犯行
    之態度，兼衡教育智識程度、生活狀況等刑法第57條各款所
    列事項等一切情狀，就上訴人所犯非法持有非制式手槍罪，
    於法定本刑「5年以上有期徒刑，併科新臺幣（下同）1千萬
    元以下罰金」的範圍內，宣處有期徒刑5年1月，併科罰金 7
    萬元，及為罰金易刑標準、相關沒收之諭知。客觀上既未逾
    越法定刑度，又未有濫用自由裁量權的情形，且無違背公平
    正義、責罰相當等原則。經核於法都無不合。此部分上訴意
    旨，置原判決已明白論斷的事項於不顧，就屬原審量刑、酌
    減職權的適法行使，單憑主觀任意指摘，均難認為適法的上
    訴第三審理由。
五、以上及其他上訴意旨，核與法律規定得為第三審上訴理由之
    違法情形，不相適合，應認本件上訴為違背法律上之程式，
    予以駁回。又本件既從程序上駁回，則其請求酌減、從輕量
    刑，無從審酌，附此敘明。
據上論結，應依刑事訴訟法第395條前段，判決如主文。
中    華    民    國   111    年    9     月    2     日
                  刑事第二庭審判長法  官  林  勤  純  
                                  法  官  王  梅  英  
                                  法  官  蔡  新  毅  
                                  法  官  黃  斯  偉  
                                  法  官  李  釱  任  
本件正本證明與原本無異
                                  書記官
中    華    民    國   111    年    9     月    8     日